臺灣彰化地方法院民事判決　96年度訴字第463號
原　　　告　戊○○
訴訟代理人　陳居亮律師
複代理人　　林雅儒
被　　　告　丁○○
訴訟代理人　鄭秀珠律師
複代理人　　丙○○
上列當事人間請求拆屋還地事件，本院於民國96年10月9日言詞
辯論終結，茲判決如下：
    主      文
原告之訴及假執行之聲請駁回。
訴訟費用由原告負擔。
    事實及理由
一、原告主張坐落彰化縣田中鎮○○段420地號土地（下稱系爭
    土地）為原告、被告及訴外人蕭天賜、蕭金豹、蕭興森等五
    人共有。被告未經原告同意，於民國76年4月25日在系爭土
    地如附圖所示乙部分面積62.45平方公尺興建彰化縣田中鎮
    ○○段391建號建物即門牌號碼彰化縣田中鎮○○路○段344
    號之加強磚造二層樓房及第三層鐵皮屋（下稱系爭建物），
    嗣於90年6月13日逕自辦理第一次登記為原告名義，並提供
    為向彰化縣田中鎮農會（下稱田中鎮農會）借款之抵押權擔
    保。原告於95年5月間接獲田中鎮農會通知被告遲延清償本
    息之催告時，始查知其情。因被告無權占用系爭土地興建系
    爭建物，爰依民法第767、184條第1項規定，提起本件訴訟
    。並聲明：被告應將系爭建物拆除，及將占用如附圖所示乙
    部分面積62.45平方公尺土地，返還全體共有人。訴訟費用
    由被告負擔。願供擔保，請准宣告假執行。
二、被告聲明駁回原告之訴，訴訟費用由原告負擔，如受不利判
    決，被告願供擔保，請准宣告免為假執行。其陳述略以，系
    爭建物為被告經原告及其他共有人同意所興建，絕無原告主
    張無權占用情形。
三、本件原告主張系爭土地為兩造、蕭天賜、蕭金豹、蕭興森共
    有，由被告興建系爭建物，於90年6月13日以原告名義辦理
    所有權登記，及系爭建物為被告所有等事實，為被告所不爭
    執，並經會同彰化縣田中地政事務所測量人員勘測現場屬實
    ，且有土地、建物登記謄本及土地複丈成果圖在卷可稽，堪
    信此部分事實為真正。
四、原告雖又主張被告未經原告同意興建系爭建物云云，惟查系
    爭建物係由彰化縣田中鎮公所於75年7月18日發給原告自用
    農舍建造執照，彰化縣田中鎮公所並依原告76年4月20日之
    申請書件，於76年4月25日發給使用執照等事實，業經彰化
    縣田中鎮公所於96年8月1日以田鎮建字第0960009837號函檢
    送系爭建物之建築執照、使用執照核發之原始申請文件影本
    在卷可參。原告對申請資料之印章或稱，可能是被告當時辦
    理繼承登記時代刻，被用；或否認是原告之印章云云，惟
    彰化縣田中鎮公所發給之系爭建物自用農舍建造執照及使用
    執照，依民事訴訟法第355條規定推定為真正。原告空言否
    認未予同意云云，已不足採信。
五、又前案原告對被告提起之95年度訴字第798號返還無權占有
    屋地等事件中，系爭土地共有人蕭天賜、蕭天豹、蕭興森並
    到庭證述，蓋章同意被告興建系爭建物屬實。而證人甲○○
    亦具結證稱，系爭建物第一次保存登記是原告委託我辦理，
    當時原告拿自用農舍使用執照、身分證件、印章給我辦，地
    政受理後沒人異議就可以，權狀申請以後我就交給原告等語
    。雖證人蕭天賜、蕭天豹、蕭興森證稱，原告蓋章部分未親
    眼看到或已忘記；及證人甲○○證稱，一般都是當事人親自
    委託，也有可能忙委託他家人辦理。本件時間已久確實情形
    我不記得。是否兩造委託我辦的，我沒印象等語。惟系爭建
    物之自用農舍建造執照、使用執照，依法推定為真正，業如
    上述，且系爭建物興建及辦理所有權登記時間迄上開證人作
    證已相隔甚久，參以原告之配偶陳秀珍並設籍系爭建物，亦
    有其戶籍謄本在卷可稽等情，足證原告對系爭建物之興建情
    形應知之甚詳。原告否認知情，自無可採。
六、又系爭土地、建物於90年6月28日以原告為義務人，被告為
    債務人，提供田中鎮農會設定抵押權登記之事實，有他項權
    利證明書及土地、建物登記謄本在卷可稽。證人即田中鎮農
    會職員陳谷鑫到庭提出該項貸款資料，並具結證稱，當時對
    保是原告戊○○、被告丁○○本人到農會對保，對保是我辦
    的，對保人原告的印章及簽名是他自己所為，借據上連帶保
    證人原告名字、印章也是他本人所為。授信約定書上對保部
    分的簽名及印章我確定是原告本人所為等語無訛。按他項權
    利證明書及土地、建物登記謄本均屬公文書，既已明確記載
    ，依法即推定真正，參以原告確為該抵押債務擔保物之提供
    人，亦有田中鎮農會農貸申請書在卷可稽。原告主張經田中
    鎮農會催告，始查知其情云云，要屬無據。
七、至證人乙○○雖提出切結書，證稱，系爭土地權狀在被告處
    遺失，95年6月替原告查財產資料，查出有4筆土地，只有3
    張權狀，另1筆我去問被告，他說遺失，才寫切結書，當時
    我出錢，由原告代被告償還田中鎮農會債務，才發現有這棟
    房子，且設定抵押；證人己○○證稱，原告在95年6月2日為
    被告代償是事後原告告訴我的，原告說貸款事情很複雜，有
    提到系爭建物，說他沒有蓋，怎麼會有產權，但我不知詳情
    各等語。按證人己○○係經原告轉述得知，所為傳聞證言已
    難採信。又系爭土地、建物設定之抵押權依法推定為真正，
    復如上述，而稽之切結書所載，系爭土地、建物上述2張所
    有權狀確實遺失，經第3人見證（即被告）簽此證明等語，
    亦核與在被告處遺失云云有間，尚難為被告不利之認定。
八、從而，原告主張被告無權占用系爭土地興建系爭建物，請求
    被告拆屋還地，為無理由，應予駁回。其假執行之聲請亦失
    所依據，應併予駁回。
九、本件事證已臻明確，兩造其餘攻擊及防禦方法，經審酌後均
    與判決結果不生影響，爰不予論列。
十、訴訟費用負擔之依據：民事訴訟法第78條。
中　　華　　民　　國　　96　　年　　10  　月　　23　　日
                  民事第一庭    法　官　羅培昌
以上正本係照原本作成。
如對判決上訴，應於判決送達後20日內向本院提出上訴狀。
中　　華　　民　　國　　96　　年　　10  　月　　23　　日
                      　　　    書記官　沈淑媛
